【裁判字號】    95,台非,33
【裁判日期】    950223
【裁判案由】    侵占離本人所持有之物罪非常上訴
【裁判全文】
最高法院刑事判決                九十五年度台非字第三三號
    上  訴  人  最高法院檢察署檢察總長
    被      告  甲○○
                        弄9之1號（另案在監執行中）
上列上訴人因被告侵占離本人所持有之物罪案件，對於台灣台中
地方法院中華民國九十三年九月九日第一審確定判決（九十三年
度易字第二四號，起訴案號：台灣台中地方法院檢察署九十二年
度偵字第一六六０四號），認為部分違法，提起非常上訴，本院
判決如下：
    主  文
原判決關於侵占離本人所持有之物罪諭知累犯部分撤銷。
甲○○意圖為自己不法之所有，而侵占離本人所持有之物，處罰
金壹仟伍佰元，如易服勞役，以佰元折算壹日。
    理  由
非常上訴理由稱：「按判決不適用法則或適用不當者，為違背法
令，刑事訴訟法第三百七十八條定有明文。又，刑法關於累犯之
規定，以受有期徒刑之執行完畢，或受無期徒刑或有期徒刑一部
之執行而赦免後，五年以內再犯有期徒刑以上之罪者，為其成立
要件，此觀刑法第四十七條之規定甚明。本件被告甲○○所犯刑
法第三百三十七條之侵占離本人所持有之物罪部分，其法定刑為
五百元以下罰金，並非有期徒刑以上之罪，自不得論以累犯。乃
原審於九十三年九月九日判決時，遽依累犯之規定加重判處罰金
貳仟元，並諭知易服勞役之折算標準，揆之首開說明，原判決顯
有適用法則不當之違背法令。案經確定且於被告不利，爰依刑事
訴訟法第四百四十一條、第四百四十三條提起非常上訴，以資糾
正」等語。
本院按判決不適用法則或適用法則不當者，為違背法令，刑事訴
訟法第三百七十八條定有明文；又受有期徒刑之執行完畢，或受
無期徒刑或受有期徒刑一部之執行而赦免後，五年以內再犯有期
徒刑以上之罪者，始為累犯，此觀諸刑法第四十七條之規定自明
。則刑法上累犯之成立，自應以再犯者為有期徒刑以上之罪為要
件。經查被告甲○○前於民國八十五年間因違反麻醉藥品管理條
例案件所處有期徒刑八月及八十六年間因傷害、搶奪二罪所處有
期徒刑三月、七月，經定其應執行之刑後，於八十七年十一月四
日因縮短刑期執行完畢出監，固有台灣高等法院被告全國前案紀
錄表附卷可稽；惟依原判決認定：「被告於出獄後，猶不知悛悔
，明知張雅婷國民身分證正本一張（係張雅婷於九十二年七月十
五日二十時許，在台中縣太平市○○路一五四號前失竊），係姓
名年籍不詳綽號『阿昌』之成年人，於不詳時地撿拾所得，為離
本人所持有之物，竟為了在朋友發生事情時，自己能提供張雅婷
之資料供朋友背誦使用，而基於意圖為自己不法所有之侵占犯意
，於綽號『阿昌』之人於不詳時、地交付時，允受之，並予以侵
占入己…核被告侵占被害人張雅婷之國民身分證一張，係犯刑法
第三百三十七條之侵占離本人所持有之物罪」等情。因刑法第三
百三十七條之侵占離本人所持有之物罪其法定本刑為五百元以下
罰金，屬專科罰金之罪，揆諸上開法條規定，自不能以累犯論處
，原判決未審及此，以被告上開麻醉藥品管理條例及傷害、搶奪
等罪，於八十七年十一月四日因縮短刑期執行完畢出監，五年以
內，再犯本件侵占離本人所持有之物罪，而依刑法第四十七條規
定加重其刑，自有適用法則不當之違背法令。案經確定，且於被
告不利，非常上訴意旨執以指摘，洵有理由，應由本院將原判決
關於侵占離本人所持有之物罪諭知累犯部分撤銷，另行判決如主
文第二項所示，以資救濟。
據上論結，應依刑事訴訟法第四百四十七條第一項第一款，刑法
第三百三十七條、第四十二條第二項，罰金罰鍰提高標準條例第
一條前段、第二條前段，判決如主文。
中    華    民    國  九十五  年    二    月  二十三  日
                      最高法院刑事第二庭
                          審判長法官  紀  俊  乾
                                法官  黃  正  興
                                法官  陳  東  誥
                                法官  劉  介  民
                                法官  郭  毓  洲
      本件正本證明與原本無異
                                      書  記  官
中    華    民    國  九十五  年    三    月    一    日
                                                Ａ
附錄論罪科刑法條：
刑法第三百三十七條
意圖為自己或第三人不法之所有，而侵占遺失物、漂流物或其他
離本人所持有之物，處五百元以下罰金。


司法院資訊處製作；財團法人民間司法改革基金會備份。
